臺灣高等法院臺中分院刑事裁定　　　　　　　　　　　　九十一年度抗更字第六號
　　抗　告　人
　　即　被　告　甲○○
右抗告人因違反毒品危害防制條例案件，不服臺灣臺中地方法院中華民國八十九年一
月十二日第一審裁定（八十九年度毒聲字第一四一號），提起抗告，裁定後，經最高
法院發回更為裁定，本院裁定如左：
    主  　文
原裁定撤銷，發回臺灣臺中地方法院。
    理  　由
一、本件抗告人即被告甲○○（以下簡稱抗告人）前因施用毒品案件先後二次經原審
    法院以八十七年度毒聲字第一九五三號及八十七年度毒聲字第三二四一號裁定送
    觀察勒戒處所觀察勒戒後，認均無繼續施用毒品之傾向，分別經臺灣臺中地方法
    院檢察署檢察官以八十七年度偵字第一八○○七號、八十七年度偵字第二三七六
    七號不起訴處分確定，嗣於民國（下同）八十八年四月間，經警方採集抗告人尿
    液送請臺中市衛生局檢驗結果，又呈現甲基安非他命陽性反應，經臺灣臺中地方
    法院檢察署檢察官以八十九年度聲戒字第二號聲請書聲請原審法院裁定強制戒治
    ，原審法院審理後，依憑臺中市衛生局煙毒尿液檢驗成績書認定抗告人於八十八
    年四月十六日二十一時三十五分許之前三日內之不詳時間，在不詳地點，以不詳
    方法，施用第二級毒品安非他命一次，係三犯毒品危害防制條例第十條第二項之
    罪，依同條例第二十條第三項但書規定，於八十九年一月十二日以八十九年度毒
    聲字第一四一號裁定抗告人令入戒治處所，施以強制戒治一年，固非無見。
二、抗告人抗告意旨，以其因感冒購買成藥「井田醫嗽糖漿」自行服用，不知服用該
    成藥後，採尿檢驗結果會呈安非他命陽性反應，其於偵查程序中，曾聲請檢察官
    調取尿液複驗，以進一步確認係因服用成藥致呈現「偽陽性」安非他命反應，但
    未獲置理，原審法院對上開尿液複驗之聲請，亦未再以精密之鑑定技術加以確認
    ，而僅憑臺中市衛生局粗糙之檢驗書，即認其三犯施用第二級毒品罪，遽為強制
    戒治之裁定等情，指摘原裁定不當。經查：(一)行政院衛生署臺北榮民總醫院臨床
    毒藥物防治諮詢中心函謂：「目前已知有數十種以上之藥物（包括麻黃素）可能
    造成安非他命篩檢試驗出現『偽陽性』反應，所以世界各國（包括我國）之尿液
    毒品檢測，例如安非他命或嗎啡檢測，皆必須先以『篩檢試驗』做初步檢驗，若
    『篩檢試驗』為陽性，再對同一檢體加做『確認試驗』以確定尿中確實含有該樣
    毒品，其方法為氣相層析質譜分析法，此法具有專一特性，可以分析測定特定物
    質例如麻黃素或安非他命之個別濃度，以避免誤判，及正常成年男子若服用『井
    田牌醫嗽糖漿』一○○毫升連續二日，在未施用安非他命之情況下，數小時後採
    其尿液檢體作安非他命篩檢，可呈現陽性反應，若未對同一檢體以氣相層析質譜
    分析法加做『確認試驗』而僅根據酵素免疫分析法、螢光偏極免疫分析法或薄層
    色層分析法為初步『篩檢試驗』，所得之陽性反應結果並不足以作為判定檢體為
    安非他命陽性反應之依據」，上開函文內容是否確實？(二)臺中市衛生局就抗告人
    尿液所作之檢驗，是否僅係該函所稱之篩檢試驗而有加作「確認試驗」之必要？
    臺中市衛生局煙毒尿液檢驗成績書如何得採為認定抗告人確有施用第二級毒品安
    非他命之犯行，而應為強制戒治處分之唯一基礎？(三)抗告人供稱被查獲前因罹患
    感冒，在工地託林吉隆購買二瓶「井田牌醫嗽糖漿」服用，是否屬實？(四)抗告人
    因涉犯本件施用第二級毒品罪嫌，經檢察官提起公訴後，法院之判決結果如何？
    均有待明瞭。其抗告執以指摘，為有理由，為維持抗告人審級利益，應將原裁定
    撤銷，發回原審法院另為適法之裁定。
三、據上論結，應依刑事訴訟法第四百十三條，裁定如主文。
中      華      民      國　  　九十一   年       五      月     八 　  日
                              　　臺灣高等法院臺中分院刑事第一庭
                                   　   審判長法  官　陳　紀　綱
                                              法  官　方　艤  駐
                                              法　官　陳　登　源
右正本證明與原本無異。
不得再抗告。
                                              書記官  林  桂  鳳
中      華      民      國　  　九十一   年       五      月      九　  日
                                                                        Ｉ
